臺灣嘉義地方法院民事判決
110年度勞簡字第16號
原      告  博克威科技有限公司

法定代理人  王明聰  
訴訟代理人  羅慧敏  
            陳澤嘉律師
被      告  何宗熹  
訴訟代理人  曾玉滿  
上列當事人間請求損害賠償事件，本院於民國111年7月12日言詞
辯論終結，判決如下：
    主      文
原告之訴及假執行之聲請均駁回。
訴訟費用由原告負擔。
    事實及理由
一、按訴狀送達後，原告不得將原訴變更或追加他訴，但擴張或
    減縮應受判決事項之聲明者，不在此限，民事訴訟法第255
    條第1項第3款定有明文。原告起訴時聲明第一項為「被告應
    給付原告新臺幣（下同）300,357元，及自起訴狀繕本送達
    翌日起至清償日止，按年息5％計算之利息。」，嗣於訴訟進
    行中，原告於民國111年4月25日具狀變更聲明為「被告應給
    付原告296,209元，及自起訴狀繕本送達翌日起至清償日止
    ，按年息5％計算之利息。」，核屬減縮應受判決事項之聲明
    ，揆諸前揭規定，應予准許，先予敘明。
二、原告起訴主張：被告於109年9月7日至原告處任職，擔任廢
    水處理專責人員，工作性質係負責監看原告廢水處理池之鎳
    鉻有無超過法定含量，及PH值有無過高，如有超過含量或過
    高時，被告應立即負責填加化學藥劑控制含量及PH值，倘逾
    超過含量及PH值，原告將會受到工業區管理中心處罰。被告
    明知其工作性質，卻於110年2月6日9時45分、3月20日9時57
    分之例假日加班上班期間，未依標準作業流程沉降廢水中化
    學物質，導致水質中重金屬含量超標，致原告遭嘉太工業區
    服務中心分別罰款213,513元、82,696元，合計296,209元。
    嗣被告未依勞動契約規定，如欲終止契約應於15日前提出書
    面辭呈，並經辦理離職移交手續，而於110年9月2日突然提
    出離職單，要求自9月3日生效，9月4日即未上班而擅自離職
    。被告身為原告員工，且具有甲級廢水處理執照及甲級廢棄
    物處理執照，本應依勞動契約服勞務，並當有專業知識及相
    當技能盡善良管理人之注意義務以免原告廢水處理未妥善因
    而受罰，而被告卻未盡善良管理人之注意而怠於執行職務，
    導致原告因廢水處理未盡完善而遭有上述罰款，是被告已對
    原告為不完全之勞務給付，原告爰依民法第227條第2項規定
    ，請求被告賠償其損害。並聲明：㈠被告應給付原告296,209
    元，及自起訴狀繕本送達翌日起至清償日止，按年息5％計算
    之利息。㈡願供擔保，請准宣告假執行。
三、被告則以下列情詞置辯：
　㈠被告於110年9月2日提出辭職，經原告同意，而於9月3日離職
    ，故兩造係合意終止勞動契約，此與本案無直接關聯。
　㈡110年2月6日及3月20日為例假日，被告並未出勤，原告於前
    開日期遭檢測，數值超標而罰款與被告無關：　
　⒈110年2月6日、3月20日均為星期六之例假日。被告於110年2
    月6日參加中正大學碩士在職專班面試，沒有上班；於110年
    3月20日亦未上班。
　⒉觀諸廢水警報紀錄中，廢水系統於110年3月19日23時5分已出
    現異常訊息，於同年月20日再發出大量異常訊息，因加藥異
    常警報會造成水質超標而被污水場開罰，並於當日(20日)10
    時20分前即發生6次加藥異常，如有專業操作員在場不可能
    發生加藥異常之情況。另當日(20日)7時57分鉻系還原槽警
    報直至9時16分才排除，可證係當日無專業人員在場操作系
    統所導致。又廢水警報訊息於110年3月19日至20日顯示多次
    異常，非正常狀態，係為無專業人員在現場操作及內部員工
    偷排放高濃度廢水所致，當水質發生異常時，就算有專業人
    員操作亦須花很長時間才能復原，何況是無人操作之情況下
    會造成整日之水質異常。　
　⒊原告所提被告攷勤表之紀錄有大量修改痕跡，且未提供領班
    發出每周末假日輪值表、員工未打卡卻未附上員工未打卡之
    通知紀錄、被告於110年3月15日班表上無打卡紀錄，卻無曠
    職或請假紀錄等資料，一切均以行政疏失帶過；對被告提出
    之證據無法做合理解釋，亦無任何訊息紀錄及監視器畫面。
    又每月發薪日時，原告所有員工須核對班表上之出勤紀錄及
    加班時數，薪資總額確認無誤後始簽收，故薪資明細表應屬
    正確，然被告薪資明細表中，110年2月未有假日出勤之紀錄
    ，110年3月份未有任何請假紀錄，4、5月有假日加班紀錄，
    原告提出之攷勤表中卻未有出勤紀錄，可見原告有竄改攷勤
    表。
　⒋原告提出影像辨識系統之出勤紀錄，該紀錄為可任意修改之E
    XCEL檔案。原告雖主張出勤系統內容無法修改，惟由其出勤
    紀錄最後修改時間為111年(即2022年)5月5日，被告於110年
    9月5日即離職，不可能有之後出勤日期紀錄；且原告提出兩
    份110年2月出勤紀錄之EXCEL檔案（即原證13、15），其中1
    10年2月6日之到勤時間點不符，倘為電子出勤系統不會有兩
    份不同資料，可知該出勤紀錄已經多次修改，足見被告110
    年2月及3月份出勤紀錄為事後偽造之證據。
　⒌觀諸嘉太工業區污水處理廠廠商取樣分析紀錄表之會同人員
    欄，110年2月6日、3月15日、3月20日、8月5日均由原告之
    股東羅慧敏簽名，其中110年8月5日為夜間稽查，時間點為2
    0時5分，因廠內已無行政人員及廢水操作員，所以才由羅慧
    敏簽名；而2月6日、3月15日、3月20日被罰款之3天亦皆為
    羅慧敏簽名，因2月6日及3月20日均為星期六，被告並無上
    班，才由羅慧敏簽名，一般情形雇主不會從事員工負責之專
    業性質工作，除非當日該員沒上班或有緊急事件發生，可證
    被告於110年2月6日、3月20日確實未上班。又原告內部有上
    班時間須將手機放入置物櫃，玩手機罰款5,000元之規定，
    原告卻以被告未帶手機為藉口，發生廢水超標無法立即連絡
    被告，一整天找不到人，事隔2天後再通知被告污水超標之
    事實，導致遭高額罰款，此為會同人員羅慧敏之疏失，硬要
    栽贓給被告。
　⒍原告提出被告與羅慧敏LINE對話紀錄，羅慧敏於110年3月22
    日傳訊被告告知110年3月20日污水廠有來採樣鎳超標，若被
    告於110年3月20日有出勤上班，根本無須告知，係因為被告
    該日未上班，羅慧敏才需要提醒被告污水廠有來採水，以便
    被告盡速與污水廠回報及處置。
　㈢原告之廢水系統運作時間為6時至24時，如遇趕工全日運作非
    罕見，依廢污水處理專責單位或人員設置及管理辦法第3條
    、第4條規定，以原告之排水規模，至少應設置處理專責人
    員3人；再依同辦法第18條第1款規定，廢污水專責人員應常
    駐現場，而原告僅僱用被告1人處理廢污水作業，其他時間
    均無廢污水專責人員，不僅有違上開法令，更難將廢水超標
    受罰歸責於被告。
　㈣污廢水重金屬含量是否超標，原告本應加以控制，專責人員
    發現超標後投入化學藥劑控制並非正當手段，況投入化學藥
    劑後，短時間難以立即將重金屬含量控制下降至合法範圍内
    。以110年3月15日為例，被告上班發現超標後立即通報嘉太
    工業區管理中心污水處理廠，直到管理中心人員16時54分採
    檢時，至少歷經7至8小時，鎳含量仍然超標，足證被告工作
    内容僅能降低原告因廢水處理池内鎳鉻含量超標受罰的機率
    ，無法完全排除，縱使被告全日24小時不眠不休守候，廢水
    仍有可能超標而受罰。
　㈤兩造勞動契約書未約定原告如遭罰款得向被告請求，且亦未
    見任何遭開罰之公司向廢污水專責人員請求損害賠償之案例
    ，因為沒有任何一位廢污水專責人員可以擔保在職期間廢污
    水均能符合法定標準，故原告請求顯屬無據。
　㈥並答辯聲明：⒈原告之訴駁回。⒉如受不利判決，若供擔保請
    准予宣告免為假執行。　
四、原告主張被告於109年9月7日至110年9月3日間，在其處任職
    ，擔任廢水處理專責人員，負責處理原告之廢水排放；嘉太
    工業區污水處理廠分別於110年2月6日9時45分、3月20日9時
    57分對原告排放廢水進行取樣檢測，其檢測結果之檢測項目
    「鎳(Ni)」之測定值超過「下水水質標準」而不合格，嘉太
    工業區服務中心針對前開水質檢測異常部分，分別收取違規
    使用費213,513元、82,696元等情，並有勞動契約書、員工
    離職單、嘉太工業區服務中心廠商水質異常部分計費說明表
    、本期維護費收費明細、嘉太工業區污水處理廠廠商取樣分
    析紀錄表在卷可憑(見本院卷一第61至65、69、85、89、91
    、95、411、416、433至438頁)，且為被告所不爭執(見本院
    卷一第457頁)，堪信為真。
五、原告主張被告具有甲級廢水處理執照及甲級廢棄物處理執照
    ，任職期間未盡善良管理人之注意義務而怠於執行職務，致
    原告因廢水處理未盡完善，而於110年2月6日、3月20日遭檢
    測超標違規罰款共計296,209元等語，為被告所否認，並以
    前詞置辯。經查：
　㈠按可歸責於債務人之事由，致為不完全給付者，債權人得依
    關於給付遲延或給付不能之規定行使其權利。因不完全給付
    而生前項以外之損害者，債權人並得請求賠償。民法第227
    條定有明文。關於受僱人應如何服勞務，民法並未設規定，
    自應依契約約定內容，並服從僱用人之指示，服其勞務；如
    係有償之僱傭契約，受僱人應盡善良管理人之注意義務，受
    僱人倘因未盡善良管理人之注意，而為不完全之勞務給付，
    致僱用人受有損害者，即應負不完全給付損害賠償責任（最
    高法院106年度台上字第1887號判決同此意旨）。所謂盡善
    良管理人之注意，則係指依交易上一般觀念，認為有相當知
    識經驗及誠意之人所具有之注意。復當事人主張有利於己之
    事實者，就其事實有舉證之責任，民事訴訟法第277條前段
    亦有明定。原告主張其排放廢水於110年2月6日及3月20日經
    檢測超標遭罰款，可歸責於被告，則其應就被告未盡善良管
    理人注意義務等節負舉證責任。
　㈡原告主張被告於110年2月6日有加班，卻未善盡善良管理人注
    意義務所致當日原告排放之廢水經檢測鎳超標等語。被告則
    以當日為星期六，其並未到原告處加班，否認其當日有加班
    之事實，認原告排水超標不可歸責於其，並以前詞置辯。查
    ：
　⒈原告就被告有於110年2月6日有加班乙節，提出被告110年2月
    攷勤表及人臉辨識系統出勤紀錄表為證(見本院卷一第147、
    341、489、491頁，卷二第9、10頁)。被告否認其有在該時
    間到原告處加班，故無打卡紀錄。依原告之正常上班係為星
    期一至星期五，星期六、日則為休息日及例假日，而110年2
    月6日為星期六，故當日加班應屬於休息日加班。觀諸被告1
    10年2月攷勤表所載內容，其中2月6日之上、下班時間雖有
    時間記載，惟並非以打印方式，而係以手寫方式填入；原告
    人事主管羅慧敏到庭陳稱該手寫紀錄係由其填寫等語(見本
    院卷一第454頁)，足見被告攷勤表所載110年2月6日出勤時
    間為原告事後以手寫方式填入，並非被告自行填入，故此部
    分既為被告所否認，實難僅以前開攷勤表紀錄認定被告於11
    0年2月6日有加班，原告仍應提出證據證明被告在110年2月6
    日有加班之事實。
　⒉原告另提出其人臉辨識系統之出勤紀錄作為證明被告於110年
    2月6日有加班乙節。原告於本院共提出兩份110年2月之人臉
    辨識系統出勤紀錄表，其中第1份(見本院卷一第491頁)，有
    關110年2月6日係記載序號「1」、狀態「加班上班」、時間
    「07：46」，序號「2」、狀態「加班下班」、時間未記載
    ；第1份則為原告所提供光碟(見本院卷二第5頁)之擷取畫面
    (見本院卷二第10頁)，其內容為操作開啟電腦檔案，其中有
    關110年2月6日之記載為：序號「11」、狀態「上班」、時
    間「07：42」，序號「12」、狀態「下班」、無時間記載，
    可見前開2份出勤紀錄表關於序號、狀態、時間之記載均不
    同，顯見出勤紀錄表之內容可事後做修改，故此部分仍難作
    為認定被告於110年2月6日有加班之事實。
　⒊又110年2月6日應屬休息日，倘當日有加班，原告應依休息日
    加班給付加班費。惟依被告110年2月薪資表(見本院卷一第1
    69、261頁)，其薪資結構之應發項目列有「加班別」，並列
    明為「平日加班」、「休假日出勤」、「休息日加班」、「
    中午津貼」等項，然110年2月份薪資表僅「平日加班」乙項
    有加班時數記載，其餘項目均未有加班時數計算，並未就休
    息日給付加班費用，是難憑此作為被告於110年2月6日加班
    之佐證。原告雖主張其係將110年2月6日加班費誤列為平日
    加班費等語。然查110年2月適逢農曆春節，110年2月11日(
    農曆除夕)至2月14日(農曆初三)為國定假日，雇主如週一至
    週五為工作日、週六為休息日、週日為例假之出勤模式，因
    同年2月13日、14日適逢休息日與例假，依勞動基準法施行
    細則第23條之1規定應擇日補假；又依110年政府行政機關辦
    公日曆將春假調整為110年2月10至16日，並將同年2月20日
    休息日與2月10日工作日調整互換，故調整後的同年2月10日
    已成為休息日，雇主亦可經比照該模式辦理110年2月春假之
    調整。被告於110年2月10日及20日均有至原告處上班乙情，
    為兩造不爭執(見本院卷一第454頁)，故不論原告於110年2
    月之出勤係依原來模式，或是與政府行政機關辦公日曆調整
    休假日模式相同，被告於110年2月10或20日之出勤，其中1
    日均應屬休息日出勤加班，原告應給付加班費與被告。是以
    ，原告縱主張係將加班費誤列為平日加班費為真，該加班費
    之給付，應屬被告於110年2月10或20日之其中1日休息日出
    勤加班之加班費，而非可認定為另有其他休息日(即110年2
    月6日)加班而給付加班費。故原告此部分主張，應不足採。
　⒋綜上所述，本件尚難認定被告有於110年2月6日加班之事實，
    則被告既未至原告處出勤，則原告在被告未到勤時間排放廢
    水經採測超標，應無可歸責被告之事由。況本件原告110年2
    月6日廢水排放經檢測超標之原因是否為操作人員操作疏失
    ，或為廢水處理系統故障所致，均無所知，亦無法僅因廢水
    排放經檢測超標，即逕行認定被告有可歸責事由。此外，原
    告復未舉證證明其110年2月6日廢水排放經檢測超標有可歸
    責被告之事由，則其主張被告應賠償原告於110年2月6日廢
    水排放經檢測超標遭收取之違規使用費213,513元等語，應
    無理由。
　㈢原告主張其於110年3月20日排放廢水經檢測超標，因被告當
    日有上班，然其未善盡善良管理人注意義務，致使原告排放
    之廢水遭檢測超標等語，被告則以其並未到原告處加班，否
    認其當日有加班之事實，認其無可歸責，並以前詞置辯。查
    ：　　
　⒈原告就被告有於110年3月20日有加班乙節，提出被告110年3
    月攷勤表及人臉辨識系統出勤紀錄表為證(見本院卷一第149
    、342、493、495頁)。被告否認其有在該時間到原告處加班
    ，故無打卡紀錄。依原告之正常上班係為星期一至星期五，
    星期六、日則為休息日及例假日，而110年3月20日為星期六
    ，故當日加班應屬於休息日加班。觀諸被告110年3月攷勤表
    所載內容，其中3月20日之上、下班時間記載並非以打印方
    式，係以手寫方式填入，足見被告攷勤表所載110年3月20日
    出勤時間為事後以手寫方式填入，非被告填入，此部分攷勤
    表紀錄為被告所否認，實難憑此認定被告於110年3月20日有
    加班之事實，原告仍應提出證據證明被告在110年3月20日有
    加班之事實。
　⒉原告另提出其人臉辨識系統之出勤紀錄作為證明被告於110年
    3月20日有加班乙節。依原告提出110年3月之人臉辨識系統
    出勤紀錄表(見本院卷一第495頁)，關於110年3月20日記載
    序號「1」、狀態「加班上班」、時間「07：41」，序號「2
    」、狀態「加班下班」、時間「17：04」。另觀諸原告所提
    供光碟(見本院卷二第5頁)內容，其光碟之播放時間：「00
    ：00：34」至「00：00：51」部分，為操作開啟電腦中被告
    110年3月之出勤紀錄表，其中光碟之播放時間：「00：00：
    45」畫面為該出勤紀錄表之110年3月20日記載，其內容為：
    序號「29」、狀態「上班」、時間「07：42」，序號「30」
    、狀態「下班」、時間「17：00」，可見前開2份出勤紀錄
    表關於序號、狀態、時間之記載均不同，顯見出勤紀錄表之
    內容可做修改，則此部分仍難作為認定被告於110年3月20日
    有加班之事實。
　⒊原告復以其有給付被告110年3月星期六出勤之加班費等語。
    觀諸兩造均不爭執之被告110年3月薪資(見本院卷一第171、
    263頁)，其應發項目「加班別」之「星期六出勤」項目有記
    載出勤時數，加班費，分別為8小時及1,852元，可見被告於
    110年3月領有1次星期六出勤加班費，惟該薪資表並未記載
    被告於110年3月之何一星期六出勤，是無法憑此認定被告11
    0年3月之星期六出勤日為何日。然參酌被告與羅慧敏之LINE
    對話紀錄，羅慧敏於110年3月10日23時25分、26分傳送訊息
    與被告：「西瓜。。3/13號，星期六。方便來加班嗎…A組。
    要換藥水」、「假如可以，3/13號下午5：00點就可以下班
    了」，被告則於翌日(11日)回復其訊息：「可以，A組藥水
    要早點換，不然我五點前一定處理不完，之前換藥水我都弄
    到8點」，有該LINE對話紀錄在卷可稽(見本院卷二第63頁)
    ，可見原告有要求被告於110年3月13日出勤加班，並為被告
    所允諾出席。再參酌其餘被告與羅慧敏於110年3月30日、4
    月4日、4月30日之LINE對話紀錄(見本院卷二第65至69頁)，
    可見被告與羅慧敏間有討論被告休假日或休息日出勤加班部
    分。是以，由被告與羅慧敏前開LINE對話紀錄，應可認被告
    應係於110年3月13日加班，故被告於110年3月所領星期六出
    勤加班費應係為110年3月13日，而非110年3月20日之星期六
    出勤加班費。
　⒋綜上所述，本件尚難認定被告有於110年3月20日加班之事實
    ，則被告未至原告處出勤，則原告在被告未到勤時間排放廢
    水經採測超標，應無可歸責被告之事由。
　⒌原告係於110年3月20日9時57分經嘉太工業區污水處理廠對其
    排放廢水進行取樣，並檢測出「鎳(Ni)」測定值超過「下水
    水質標準」而不合格，已如前述。然觀諸原告廢水處理系統
    之110年3月19日至20日歷史警報紀錄(見本院卷一第461頁)
    ，其有多筆警報紀錄，並顯示「加藥異常」、「過載」及「
    HH液位」等訊息，然在嘉太工業區污水處理廠於110年3月20
    日9時57分取樣之前，有關鎳部分處理之異常警報僅有「202
    1/03/20，06：09：14，發生，〔過載〕鎳系廢水收集井⑴抽水
    泵A」、「2021/03/20，07：50：26，發生，〔加藥異常〕鎳
    系PH調整槽(液鹼B：5.41)」、「2021/03/20，07：55：30
    ，恢復，〔加藥異常〕鎳系PH調整槽(液鹼B：10.49)」3筆，
    其餘部分均與鎳無涉。又依建置原告廢水處理系統之展欣環
    保工程股份有限公司副理即證人趙家興到庭證述：110年3月
    20日原告排放廢水鎳超標乙事，我不在現場，無法確認是否
    為人為問題所致；警報系統之「加藥異常」情況有許多種，
    如加藥機堵塞、故障、藥液不足、出藥時間不夠、管線破裂
    ；「過載」是電流太高致保護裝置跳過載，馬達未啟動；「
    06：09：14」發生「過載」，另1顆馬達就會啟動，此次與
    「07：50：26」發生「加藥異常」之位置不同，「過載」發
    生位置在前端，「加藥異常」發生在中端調整槽；短時間，
    幾分鐘內之加藥異常恢復是系統自己恢復，若有時間差距則
    需要人為調整；排放的廢水是一直流出去，在調整恢復正常
    前，排放之廢水仍會繼續流出，其中鎳含量過高還是會持續
    ；又鉻異常，不會影響到鎳的異常，所以歷史警報紀錄中僅
    有「加藥異常」鎳的部分會影響鎳的排放標準等語(見本院
    卷二第100至102頁)，足見原告110年3月20日排放廢水檢測
    「鎳(Ni)」測定值超過「下水水質標準」之原因，應係廢水
    處理系統於7時50分26秒發生加藥異常，至7時55分30秒恢復
    正常間排放之廢水所致，而加藥異常之原因多種，且本件發
    生「加藥異常」於5分鐘之短時間內即恢復正常，為系統自
    行回復，故是否為人為所致，容有疑義。況廢水處理系統並
    不會因有廢水處理人員在場，即不會產生異常狀況，否則廢
    水處理系統僅需設置廢水處理人員在場，無需另行設置警報
    系統。且原告排放廢水雖經過廢水處理系統，然在廢水處理
    系統發生「加藥異常」時，並無攔阻、滯留未處理或異常之
    廢水排放機制，仍持續將未處理、異常之廢水排出，故縱使
    廢水處理系統發生異常，廢水處理人員已為相關處理，已排
    放出之未處理、異常之廢水，仍有遭檢測超標之可能。是以
    ，本件實難認定有可歸責被告事由致原告排放廢水經檢測鎳
    含量超標。
　⒍綜上，本件尚難認定被告有於110年3月20日加班之事實，則
    被告既未至原告處出勤，則原告在被告未到勤時間排放廢水
    經採測超標，應無可歸責被告之事由。況本件原告110年3月
    20日廢水排放經檢測超標之原因是否為操作人員操作疏失，
    或為廢水處理系統故障所致，均無所知，無法僅因廢水排放
    經檢測超標，即逕行認定被告有可歸責事由。此外，原告復
    未舉證證明其110年3月20日廢水排放經檢測超標有可歸責被
    告之事由，則其主張被告應賠償原告於110年3月20日廢水排
    放經檢測超標遭收取之違規使用費82,696元等語，亦應無理
    由。
六、綜上所述，本件原告所排放之廢水分別於110年2月6日9時45分、3月20日9時57分經取樣檢測，其檢測結果之檢測項目「鎳(Ni)」之測定值超過「下水水質標準」而不合格，經嘉太工業區服務中心針對前開水質檢測異常部分，分別收取違規使用費213,513元、82,696元乙情，難認有何可歸責被告事由。從而原告依民法第227條第2項規定，請求被告應給付原告296,209元，及自起訴狀繕本送達翌日起至清償日止，按年息5％計算之利息，為無理由，應予駁回。又原告之訴既經駁回，其假執行之聲請亦失所附麗，應併予駁回。
七、本件事證已臻明確，兩造所為之其他主張、陳述並所提之證
    據，經審酌後，認均與本件之結論無礙，不再一一論述，併
    予敘明。
八、訴訟費用負擔之依據：民事訴訟法第78條。
中　　華　　民　　國　　111 　年　　7 　　月　　26　　日
                  勞動法庭法　官　陳威憲
以上正本係照原本作成。
如對本判決上訴，須於判決送達後20日內向本院提出上訴狀（應
按對造人數附繕本）。如委任律師提起上訴者，應一併繳納上訴
審裁判費。
中　　華　　民　　國　　111 　年　　7 　　月　　27　　日
                          書記官  方瀅晴